【裁判字號】    92,自,1
【裁判日期】    920408
【裁判案由】    侵占
【裁判全文】
臺灣板橋地方法院刑事判決                              九十二年度自字第一號
    自  訴  人  佳毅交通有限公司
    代  表  人  乙○○
    自訴代理人  甲○○
    被      告  丁○○
                丙○○
右列被告因侵占案件，經自訴人提起自訴，本院判決如左：
    主  文
丁○○、丙○○均無罪。
    理  由
一自訴意旨略以︰被告丁○○於民國九十一年九月二十三日以每日租金新台幣（下
    同）八百五十元向自訴人佳毅交通有限公司租借車牌號碼六Ｃ─三六六號計程車
    ，並以被告丙○○為連帶保證人，簽有租賃契約書，惟被告自九十一年十月二十
    三日起即拒繳租金，屢經催促均不予置理，違反租約第一條每五日付款一次不得
    藉詞拖延之規定，自訴人有權逕行終止租賃關係，催請三日內返還租賃物，並償
    還欠款，該存證信函業於九十一年十一月二十日為被告收受，迄今仍為退還，共
    欠四十九日租金四萬一千六百五十元。被告與自訴人簽訂租約而取得自訴人所有
    車牌號碼六Ｃ─三六六號計程車，本應依約按時交付租金，惟被告非但不依約履
    行義務，尤甚在自訴人多次催促均不予置理，又經存證信函終止租約，為被告收
    受後，亦拒絕返還該租賃物，即難謂被告不無占有其持有他人所有物之意思，被
    告強占該租賃物營利，迄今長達四十九日之久，實難謂僅係單純民事糾葛，因認
    被告涉犯刑法第三百三十五條第一項之侵占罪云云。
二、按犯罪事實應依證據認定之，無證據不得推定其犯罪事實；又不能證明被告犯罪
    或其行為不罰者，應諭知無罪之判決，前開規定自訴程序亦準用之，刑事訴訟法
    第三百四十三條、第一百五十四條第三百零一條第一項分別定有明文。
三、經查：自訴人認被告涉有上開罪嫌，無非以被告持有前開車牌號碼六Ｃ─三六六
    號計程車，未依約交付租金，經自訴人催告並終止租約後，亦拒絕返還租賃物，
    應不無占有其持有他人所有物之意為其主要論據，並提出計程車租賃（按日計租
    ）契約書、帳卡、存證信函及回執、被告二人之身分證（以上均為影本）為證。
    惟按刑法上之侵占罪，須持有人變易其原來之持有意思而為不法所有之意思，始
    能成立，如僅將持有物延不交還或有其他原因致一時未能交還，既缺乏主觀要件
    ，即難遽以該罪相繩，最高法院六十八年度台上字第三一四六號判例可資參照。
    從而縱認被告二人曾有積欠租金，並於自訴人催告並終止租約請求被告返還前開
    租賃物車牌號碼六Ｃ─三六六號計程車後，被告遲未將該計程車返還，然仍不得
    僅以被告有遲延交還該車之事實，即遽認被告確有侵占犯行，自訴人仍應證明被
    告二人確有變易其原來之持有意思而為不法所有之意思，始得以侵占罪相繩。訊
    據被告丁○○固不否認曾向自訴人租車，並積欠租金之事實，惟矢口否認有何侵
    占犯行，辯稱：其十、十一、十二月租車的錢沒有還，是因為身體不好，也沒有
    錢，所以耽誤到時間，十一月中旬有撞車，其本來想要修好後再還自訴人，其有
    打電話給自訴代理人甲○○，自訴代理人曾建議其把車子開回來，因為有保險，
    但因其身體不好，所以耽誤到。其於九十一年二月十一日也曾被羈押在看守所，
    其沒有想要占車子為己有之意思等語。被告丙○○則辯稱其只是連帶保證人，其
    都在家裡，不知車子是如何處理等語。自訴人代理人亦認被告丁○○所述均實在
    ，認為是一個誤會，被告丁○○在二月十一日被羈押在看守所，其女兒二月十三
    日就打電話通知其把車子遷回去。而被告丙○○只是連帶保證人，其不知道車子
    怎麼處理等語。足徵自訴人亦不認為被告二人有何變易其原來之持有意思而為不
    法所有之意思，即均缺乏主觀要件。本件應屬民事糾葛，尚無證據證明被告有何
    侵占犯行，本件係屬不能證明被告犯罪，應為無罪之諭知。
據上論斷，應依刑事訴訟法三百四十三條、第三百零一條第一項，判決如主文。
中      華      民      國      九十二      年      四      月    八    日
                                  臺灣板橋地方法院刑事第二庭
                                          法  官  張  宏  節
右正本證明與原本無異。
如不服本判決，應於判決送達後十日內向本院提出上訴狀。
                                          書記官  潘  文  賢
中      華      民      國      九十二      年    四    月  八    日


司法院資訊處製作；財團法人民間司法改革基金會備份。
